臺灣新北地方法院民事判決
109年度簡上字第211號
上  訴  人  翁英傑  


被  上訴人  新光產物保險股份有限公司

法定代理人  吳昕紘  
訴訟代理人  陳鵬宇  
            林素鈴  
上列當事人間請求侵權行為損害賠償事件，上訴人對於中華民國
109年3月26日本院板橋簡易庭108年度板簡字第3085號第一審判
決提起上訴，經本院於111年7月11日言詞辯論終結，判決如下：
    
    主  文
上訴駁回。
第二審訴訟費用由上訴人負擔。
　　事實及理由
一、被上訴人主張：上訴人於民國107年6月21日16時48分許，駕
    駛車號00-0000號自小客車，行經國道3號北向36公里400公
    尺處時，因未保持行車安全距離之過失，撞擊由被上訴人所
    承保為訴外人陳素鑾所有、由訴外人王毓慶駕駛之車號000-
    0000號自小客車（下稱系爭車輛）並造成該車受損。被上訴
    人已依保險契約給付系爭車輛維修費用新臺幣(下同)108,87
    1元，依法取得代位求償權，爰依保險代位及侵權行為法律
    關係提起本件訴訟等語。
二、上訴人則以：本件車禍是在107年6月21日發生，上訴人車輛
    僅低速輕微頂撞系爭車輛，造成該車後車門損壞，周邊玻璃
    、方向燈、保險桿等並無損傷，被上訴人主張之維修費用過
    高，且估價單上排氣管護蓋、保險桿、四輪定位、左右車燈
    、駐車及雷達感知器、消音器等項目與本件車禍無關，非上
    訴人造成之損害。又系爭車輛於車禍後未馬上回原廠，約一
    星期才到車廠修復，被上訴人曾表示估價為14萬元，後又表
    示打折後為8萬元，調解時復表示底價為5.6萬元，顯未據實
    以報，經上訴人詢問民間車廠以系爭車輛受損狀況只需3萬
    元即可修復，系爭車輛殘值只有40萬，要上訴人賠償5萬多
    元不合理。此外，台灣區汽車修理工業同業公會就修復費用
    出具之鑑定意見模糊不清且沒有說明等語，資為抗辯。
三、被上訴人於原審聲明：上訴人應給付被上訴人108,871元，
    及自起訴狀繕本送達翌日起至清償日止，按週年利率5%計算
    之利息。原審為被上訴人一部勝訴、一部敗訴之判決，即判
    命上訴人應給付被上訴人57,311元，及自108年11月27日起
    至清償日止，按週年利率5%計算之利息。上訴人就其敗訴部
    分不服提起上訴，並為上訴聲明：(一)原判決不利上訴人部
    分廢棄。(二)上開廢棄部分，被上訴人於第一審之訴駁回。
    被上訴人就其敗訴部分，未聲明不服，該部分已確定，不在
    本院審理範圍，並就上訴人上訴為答辯聲明：上訴駁回。
四、本院之判斷：
(一)被上訴人得否依保險代位及侵權行為法律關係，請求上訴人
    負賠償責任：
  1.按被保險人因保險人應負保險責任之損失發生，而對於第三
    人有損失賠償請求權者，保險人得於給付賠償金額後，代位
    行使被保險人對於第三人之請求權，保險法第53條第1項前
    段定有明文；又因故意或過失，不法侵害他人之權利者，負
    損害賠償責任。汽車、機車或其他非依軌道行駛之動力車輛
    ，在使用中加損害於他人者，駕駛人應賠償因此所生之損害
    ，民法第184條第1項前段、第191條之2前段亦分別定有明文
    。
  2.被上訴人主張上訴人於上開時、地駕車未保持行車安全距離
    ，撞擊由被上訴人所承保之系爭車輛造成該車受損，被上訴
    人依保險契約給付維修費用108,871元等節，業據其提出相
    符之出險查詢資料、行車執照影本、車輛受損照片、道路交
    通事故當事人登記聯單等件為證(原審卷第15-23頁)，且為
    上訴人所不爭執，復經原審依職權向內政部警政署國道公路
    警察局第六公路警察大隊調取本件車禍道路交通事故調查資
    料，核閱屬實(原審卷第41-63頁)，堪信為真實。上訴人對
    於本件車禍發生具有前述過失，致陳素鑾之系爭車輛受損，
    應負侵權行為損害賠償責任甚明。又被上訴人依保險契約理
    賠後，自得依保險法第53條第1項規定代位行使被保險人陳
    素鑾對上訴人之損害賠償請求權。
(二)被上訴人得請求上訴人給付之金額為何：
  1.按負損害賠償責任者，除法律另有規定或契約另有訂定外，
    應回復他方損害發生前之原狀；第1項情形，債權人得請求
    支付回復原狀所必要之費用，以代回復原狀，民法第213條
    第1項、第3項定有明文。又物被毀損時，被害人除得依民法
    第196條請求賠償外，並不排除民法第213條至第215條之適
    用。依民法第196條請求賠償物被毀損所減少之價額，得以
    修復費用為估定之標準，但以必要者為限（例如︰修理材料
    以新品換舊品，應予折舊）。次按原告對於自己主張之事實
    已盡證明之責後，被告對其主張，如抗辯其不實並提出反對
    之主張者，則被告對其反對之主張，亦應負證明之責，此為
    舉證責任分擔之原則。
　2.被上訴人主張系爭車輛因本件車禍受損之修復費用為108,87
    1元乙節，業據其提出車損照片、估價單、估價維修工單、
    統一發票等件為證(原審卷第17-22、24-29頁)。然為上訴人
    所否認，並辯稱被上訴人主張之修理費用金額過高，估價單
    上部分維修項目與本件車禍無關、系爭車輛於車禍後沒有馬
    上回原廠，約一星期才到車廠修復，其詢問民間車廠以系爭
    車輛受損狀況只需3萬元即可修復，且系爭車輛殘值只有40
    萬等語。經查，上訴人駕駛車號00-0000號自小客車之前車
    頭係撞擊系爭車輛之後車尾，有道路交通事故調查報告表(
    二)、照片黏貼紀錄表可證(原審卷第45、57-63頁)。而觀諸
    被上訴人所提估價單、估價維修工單所載請求項目及車損照
    片，核與系爭車輛受損部位大致相符，本院又將車損照片、
    估價單、估價維修工單等件送請台灣區汽車修理工業同業公
    會鑑定，鑑定意見認依車損照片評核修復費用結果為：零件
    費用36,737元、鈑金工資34,297元、烤漆工資28,140元，合
    計99,174元，並已具體指出必要之維修項目，有該公會110
    年11月3日台區汽工（宗）字第110357號函附卷可稽（本院
    卷二第141-179頁），堪認系爭車輛因本件車禍受損之必要
    修復費用為99,174元。上訴人雖以前詞辯稱維修費用僅需3
    萬元等語，然被上訴人就系爭車輛因本件車禍受損之必要修
    復費用為99,174元此等事實，堪認已盡證明之責，上訴人就
    此反對之主張並未提出相關證明，且審諸汽車因外力自後撞
    擊，受損情形往往不僅外觀所顯示，其餘受損情形通常需經
    實際檢修始能發現並確認，為維修損壞部分亦有拆裝其他未
    損壞零件之可能，是支出相關工資亦屬合理，則上訴人前開
    辯解，要非可採。
　3.又系爭車輛係103年12月(推定為15日）出廠，有行車執照影
    本可參(原審卷第16頁)。依行政院所頒固定資產耐用年數及
    固定資產折舊率之規定，小客車之耐用年數為5年，依定率
    遞減法每年折舊率為千分之369，參酌營利事業所得稅查核
    準則第95條第6款規定：固定資產提列折舊採用平均法、定
    率遞減法或年數合計法者，以1年為計算單位；其使用期間
    未滿1年者，按實際使用之月數相當於全年之比例計算之；
    不滿1月者，以月計，迄本件車禍發生之107年6月21日，系
    爭車輛已使用3年7月。而系爭車輛修復費用經鑑定核屬有據
    者，包括零件費用36,737元、鈑金工資34,297元、烤漆工資
    28,140元，合計99,174元，其中零件部分經折舊後數額估定
    為7,243元（計算式如附表），加計毋庸折舊之鈑金、烤漆
    工資共62,437元（計算式：34,297元＋28,140元＝62,437元）
    ，則被上訴人得請求上訴人给付系爭車輛必要修復費用為69
    ,680元（計算式：7,243元+62,437元＝69,680元），逾此範
    圍之請求則無理由。
(三)按給付無確定期限者，債務人於債權人得請求給付時，經其
    催告而未為給付，自受催告時起，負遲延責任。其經債權人
    起訴而送達訴狀，或依督促程序送達支付命令，或為其他相
    類之行為者，與催告有同一之效力；遲延之債務，以支付金
    錢為標的者，債權人得請求依法定利率計算之遲延利息，民
    法第229條第2項、第233條第1項前段分別定有明文。又應付
    利息之債務，其利率未經約定，亦無法律可據者，週年利率
    為5%，亦為同法第203條所明定。從而，被上訴人依保險代
    位及侵權行為法律關係，請求上訴人給付69,680元，及自起
    訴狀繕本送達翌日即108年11月27日（見原審卷第67頁）起
    至清償日止，按週年利率5%計算之利息，即屬有據。
五、綜上所述，被上訴人依保險代位及侵權行為法律關係，請求
    上訴人給付69,680元，及自起訴狀繕本送達翌日即108年11
    月27日起至清償日止，按週年利率5%計算之利息，為有理由
    ，應予准許；逾此範圍之請求，為無理由，應予駁回。原審
    判決判命上訴人應給付被上訴人57,311元及法定遲延利息，
    並依職權宣告假執行，係於被上訴人所得請求給付範圍內命
    上訴人給付(被上訴人敗訴部分未據上訴已確定)，經核於法
    並無不合。上訴意旨指摘原審判決不當，求予廢棄改判，為
    無理由，應予駁回。
六、本件事證已臻明確，兩造其餘攻擊防禦方法及所用證據，核
    與判決結果不生影響，爰不一一論列，併此敘明。
七、據上論結，本件上訴為無理由。依民事訴訟法436條之1第3
    項、第449條第1項、第78條，判決如主文。　
中　　華　　民　　國　　111 　年　　8 　　月　　8 　　日
　　        民事第四庭        審判長法　官　張筱琪
　　　　　　　　　　　　　　　　　　法　官　古秋菊
　　　　　　　　　　　　　　　　　　法　官　許品逸
以上正本係照原本作成。
不得上訴。
中　　華　　民　　國　　111 　年　　8 　　月　　8 　　日
                                    書記官  邱雅珍
附表:
折舊時間　　 金額(新臺幣)　　　　　　　　　　　
第一年折舊值 36,737 x0.369=13,556（元以下四捨五入，下同
）
折舊後價值   36,737-13,556=23,181 
第二年折舊值 23,181x0.369=8,554 
折舊後價值   23,181-8,554=14,627 
第三年折舊值 14,627x0.369=5,397 
折舊後價值   14,627-5,397=9,230 
第四年折舊值 9,230x0.369x7/12=1,987 
折舊後價值   9,230-1,987=7,243